【裁判字號】    89,上易,2156
【裁判日期】    900215
【裁判案由】    公共危險
【裁判全文】
臺灣高等法院高雄分院刑事判決                  八十九年度上易字第二一五六號
    上 訴 人   乙○○
    即 被 告
右上訴人因甲共危險案件，不服臺灣高雄地方法院八十九年度易字第三四八八號中華
民國八十九年九月十九日第一審判決（起訴案號：臺灣高雄地方法院檢察署八十九年
度偵字第一二五四一號），提起上訴，本院判決如左：
      主  文
原判決撤銷。
乙○○因過失以闖越平交道之方法致生火車往來之危險，處有期徒刑貳月，如易科罰
金，以參佰元折算壹日。
     事  實
一、乙○○係聯結車司機，於民國八十九年六月二日上午八時四十五分許，駕駛車牌
    號碼ＸＳ─七二二號營業用曳引車後曳引車號ＶＩ─二一號平板車，沿高雄市前
    鎮區○○○路行駛，行經僅有停、看、聽之標誌而無柵欄、無閃光標誌之第一臨
    港線中島ＫＯ甲里九十甲尺處開南木業第四種平交道時，本應注意汽車行駛中，
    駕駛人看到鐵路平交道標誌或標線後，應即將速度減低至時速一五甲里以下，接
    近平交道時，鐵路平交道上無看守人員管理或無遮斷器、警鈴、閃光號誌之設備
    者，駕駛人應在軌道外三至六甲尺前暫停、看、聽鐵路兩方無火車來時，始得通
    過，以避免發生事故之危險，且當時天候晴朗，路況正常，並無不能注意之情事
    ，竟疏未注意上開規定，即貿然闖越平交道，適有羅良瑞駕駛臺鐵己一工作班Ｓ
    二○九貨物火車，由高雄港站開往中島站，行經該處，於見到乙○○所駕駛之聯
    結車時，因停煞距離不足而煞車不及，致撞及乙○○所駕駛車頭停於軌道上之上
    開曳引車，造成該班火車護欄桿斷裂、連結器拉桿彎曲，該班火車停留約一小時
    十分鐘，交通受阻，致生火車往來之危險。
二、案經內政部警政署鐵路警察局函送台灣高雄地方法院檢察署檢察官偵查起訴。
      理  由
一、訊據上訴人即被告乙○○固不否認於右揭時、地駕車與火車發生碰撞之事實，惟
    矢口否認有何過失致生往來甲共危險之犯行，辯稱：我在通過平交道之前曾停車
    ，並左右觀看，確定無火車才加油向前行駛，因該處平交道無號鐵路平交道完全
    沒有警鈴，且無人看守，又係轉角，樹木及房子擋住視線，是鐵路局自己設施不
    良，使我無法看到火車，我聽到火車鳴笛很大聲，本來還來得及將車倒退後，實
    在是被警笛太大聲嚇到，所以無法移動車輛後退，並無過失云云。經查右揭犯罪
    事實，業據證人羅良瑞於原審審理時證稱：「（八十九年六月二日你開哪班火車
    ？）我當時是鐵路貨車司機，我僅開二十甲里時速，該處平交道屬第四種平交道
    ，僅交通標誌而無柵欄及警鈴，當時火車經過路線係貨車專用線，我行經該平交
    道前，看見被告的車靠近警示線，我一邊停車一邊示警笛，碰到該車右邊，該處
    有很多工廠，發生被告突然闖入平交道線」等語屬實（見原審卷第十四頁背面及
    第十五頁），並有道路交通事故調查報告表一紙、現場照片八張附卷可稽。參以
    證人羅良瑞駕駛之火車時速僅為二十甲里，設若被告確曾在軌道外三至六甲尺前
    ，暫停並察看鐵路兩方有無火車來，豈會於穿越平交道時，突遭羅良瑞駕駛之火
    車撞及之理。按汽車行駛中，駕駛人看到鐵路平交道標誌或標線後，應即將速度
    減低至時速一五甲里以下，接近平交道時，鐵路平交道上無看守人員管理或無遮
    斷器、警鈴、閃光號誌之設備者，駕駛人應在軌道外三至六甲尺前暫停、看、聽
    鐵路兩方無火車來時，始得通過，道路交通安全規則第一百零四第一項第三款定
    有明文。被告駕車時本應注意上開規定，且當時係白天，天氣晴朗、無障礙物、
    視距良好，並無不能注意之情事，詎竟疏未注意減速慢行，接近平交道時，亦未
    在軌道外三至六甲尺處，暫停、看、聽鐵路兩方有無火車來，即貿然闖越平交道
    ，致發生車禍，使鐵路及平地交通受阻，其有過失甚明，被告上述所辯，顯係事
    後卸責之詞，不足採信；又此次車禍導致該班火車受有護欄桿斷裂、連結器拉桿
    彎曲之損害，該班火車停留約一小時十分鐘無法正常通行，因而致生往來之甲共
    危險，與被告之過失行為間，具有相當之因果關係，本件事證明確，被告之犯行
    堪以認定。
二、核被告乙○○所為，係犯刑法第一百八十四條第三項因過失以他法致生火車往來
    之危險罪，甲訴人認被告為從事業務之人，應成立同條第四項之罪，然查刑法第
    一百八十四條第四項所稱從事業務之人，係指須為與軌道、燈塔、標識或以他法
    造成火車等甲共危險之業務有關之工作人員，如軌道、燈塔、標識之管理人員（
    見褚劍鴻刑法分則釋論），被告雖係是從事駕駛業務之人，然並非從事軌道管理
    等業務，自非該條項所稱從事業務之人。況被告亦無因其業務過失駕駛行為致人
    受傷而涉有業務過失傷害罪行，是刑法第二百八十四條第二項所謂之從事業務之
  人之業務範圍及解釋，於此自不得適用，甲訴人起訴法條尚有未洽，應予變更。
三、原審予以論罪科刑，固非無見，惟查刑法第四十一條業經總統於九十年一月十日
    修正甲佈施行，於同年月十二日生效，被告乙○○之犯罪時間雖在上開條文修正
    生效前，然經比較新舊法律之規定，新修正之條文對於易科罰金之條件有利於行
    為人，依刑法第二條第一項前段規定，自應依新修正之刑法第四十一條第一項為
    易科罰金之依據，原審未及為新、舊法之比較適用，尚有未合，被告乙○○上訴
    意旨，否認犯罪，雖無理由，惟原判決既有上開可議，仍應由本院將原判決予以
    撤銷改判，審酌被告乙○○係職業司機，應熟悉交通安全相關規則，仍一時大意
    而觸法，惟念其自身亦受有驚嚇警惕、雙方尚未和解、及其犯罪之動機、目的、
    手段，犯罪時所受之刺激及其品性、生活狀況、智識程度、犯罪所生之損害，及
    犯罪後態度等一切情狀，仍如原審量處有期徒刑二月，並諭知易科罰金之折算標
    準。
據上論斷，應依刑事訴訟法第三百六十九條第一項前段、第三百六十四條、第二百九
十九條第一項前段、第三百條、刑法第二條第一項前段、第一百八十四條第三項、修
正後第四十一條第一項、罰金罰鍰提高標準條例第一條前段、第二條，判決如主文
本案經檢察官陳惠珠到庭執行職務。
中    華    民    國      九十      年       二       月      十五      日
                              臺灣高等法院高雄分院刑事第七庭
                                  審判長法官  王光照
                                        法官  黃仁松
                                        法官  黃憲文
右正本證明與原本無異。
不得上訴。
                                      書記官  黃玉珠
中    華    民    國      九十      年       二       月      十九      日
附錄：本判決論罪科刑法條：
刑法第一百八十四條第三項
因過失犯第一項之罪者，處六月以下有期徒刑、拘役或三百元以下罰金。
                                                                        Ｑ


司法院資訊處製作；財團法人民間司法改革基金會備份。
